【裁判字號】    89,交易,547
【裁判日期】    900320
【裁判案由】    過失傷害
【裁判全文】
臺灣臺中地方法院刑事判決                        八十九年度交易字第五四七號
    公  訴  人  臺灣台中地方法院檢察署檢察官
    被      告  丙○○
    選任辯護人  蕭文濱
右列被告因過失傷害案件，經檢察官提起公訴（八十九年度偵字第一四一三一號），
本院判決如左：
    主  文
丙○○因過失傷害人，處有期徒刑參月，如易科罰金，以參佰元折算壹日。
    事  實
一、丙○○於民國八十九年五月三日十六時十分許，駕駛其所有車牌號碼Ｗ九─六五
    二六號自小客車，沿台中市○○路由北往南方向行駛，途經同路三段四號前，本
    應注意汽車左轉前，應暫停並顯示左轉燈光，看清無來往車輛，始得左轉。而依
    當時情形，天氣晴，日間自然光線，路面乾燥、無缺陷及無障礙物，視距良好，
    又無不能注意之情事，竟疏於注意，駛至上開路段時，貿然左轉欲駛入停車場，
    適有對向由乙○○騎乘車牌號碼號ＪＲＮ─一五二號重機車而來，丙○○避煞不
    及以致肇事，致乙○○人車倒地後，受有胸部挫傷、第五腰椎第一薦椎滑脫之傷
    害。丙○○於肇事後，在未經有偵查權之機關或公務員發覺犯嫌前，向處理本件
    車禍之警員甲○○自首即陳明其為肇事者及肇事經過，並願接受裁判。
二、案經被害人乙○○訴由台中市警察局第一分局報請台灣台中地方法院檢察署檢察
    官偵查起訴。
    理  由
一、訊據被告丙○○對於右揭事實坦承不諱，核與告訴人乙○○於警訊時、偵查中及
    審理時指訴情節相符，復有台中市○○○道路交通事故調查報告表暨肇事現場圖
    乙份、現場照片三幀及診斷證明書一紙在卷可稽。按汽車左轉前，應暫停並顯示
    左轉燈光或手勢，看清無來往車輛，並注意行人通行，始得左轉，此參照道路交
    通安全規則第一百零六條第五款雖係就迴車之規定，然參照該條第三款「禁止左
    轉路段，不得迴車。」、第二款「．．．劃有分向限制線、禁止超車線、禁止變
    換車道線之路段，不得迴車。」，可知迴車與左轉於概念上，或於車輛行進間改
    變其方向有一百八十度或九十度之不同，然於非交岔路口之路段，其迴車或左轉
    之注意義務應無不同，被告所引述之最高法院八十三年度台上字第二一七八號判
    決，其意旨所指之左轉，應係指汽車行駛至交岔路口之相關規定（即道路交通安
    全規則第一百零二條第一項第四款、第五款），此與本案被告係在非交岔路口處
    左轉之情形不同，即無法適用，附此說明。本件被告於前開時地駕車，本應注意
    遵守上開規定，且肇事地點為市區道路，而依當時天氣晴（依道路交通事故調查
    報告表誤載為陰天即代號七，惟參酌卷附肇事照片即知當時應為晴天），日間自
    然光，路面乾燥、無缺陷及無障礙物，視距良好，有上開道路交通事故調查報告
    表附卷可考，又無不能注意之情形，詎其能注意，竟於左轉時疏未注意來往車輛
    貿然左轉，因而肇事，致被害人受有如事實欄所載傷害，足見被告自有過失。至
    於告訴人騎乘機車行經肇事路段之速度約為時速二十五公里，迭據其於警訊、偵
    查及本院審理時陳明在卷，而被告亦供稱：當時伊要左轉駛入咖啡館停車場，約
    二公尺前就有看到告訴人，伊有停下來，但還是撞上等情（參看偵查卷第十七頁
    背面），而依上開道路交通事故調查報告表暨肇事現場圖乙份、現場照片三幀可
    知，被告車輛斜停於對向車道，其車身幾乎佔據對向車道，依告訴人上揭行車速
    度，其反應距離為五點二公尺（此參照交通部六十六年十月廿七日交路六六字第
    一０二七五號函附「汽車煞車距離、行車速度及道路摩擦係數對照表」），依此
    而論，被告於左轉時，與告訴人機車之距離，短於告訴人可反應之距離，告訴人
    自難採取避讓措施，即難認告訴人有何過失可言。本件車禍經送請臺灣省台中市
    區車輛行車事故鑑定委員會鑑定、臺灣省車輛行車事故覆議鑑定委員會覆議，雖
    認被告有上揭過失情形，與本院認定相同，惟其並謂告訴人亦有未注意車前狀況
    之疏失一節，因未能審酌告訴人駕車可反應之距離，故此一部分鑑定結果，尚難
    採酌，附此敘明。
二、核被告丙○○所為，係犯刑法第二百八十四條第一項前段之過失傷害罪。又被告
    於肇事後，在未經有偵查權之機關或公務員發覺犯嫌前，向到場處理本件車禍之
    警員甲○○坦承其為肇事者及肇事經過，並願接受裁判，亦據被告供明在卷，復
    經證人甲○○到庭結證屬實，核與自首要件相符，依法減輕其刑。爰審酌被告肇
    事後因告訴人請求金額新台幣（下同）一百八十四萬元，被告除已付八萬元醫藥
    費外，並願賠三十萬元，差距過大，迄今尚未與告訴人和解，及其過失程度、告
    訴人所受傷害程度與被告犯罪後坦承犯行等一切情狀，量處如主文所示之刑，並
    諭知易科罰金之折算標準，以資懲儆。
據上論斷，應依刑事訴訟法第二百九十九條第一項前段，刑法第二百八十四條第一項
前段、第六十二條前段、第四十一條第一項前段，罰金罰鍰提高標準條例第一條前段
、第二條，判決如主文。
中      華      民      國    九十      年      三      月    二十      日
                                    臺灣臺中地方法院交通法庭
                                        法  官    張  國  華
右正本證明與原本無異。
如不服本判決，應於判決送達後十日內向本院提出上訴狀，上訴於臺灣高等法院臺中
分院( 須附繕本 )。
                                        書記官
中      華      民      國    九十      年      三      月    二十二    日
附錄法條
刑法第二百八十四條
因過失傷害人者，處六月以下有期徒刑、拘役或五百元以下罰金。致重傷者，處一年
以下有期徒刑、拘役或五百元下罰金。


司法院資訊處製作；財團法人民間司法改革基金會備份。
